【裁判字號】    85,台上,2489
【裁判日期】    850523
【裁判案由】    背信
【裁判全文】
最高法院刑事判決                              八十五年度台上字第二四八九號
    上訴人  甲○○
右上訴人因背信案件，不服台灣高等法院中華民國八十四年七月二十七日第二審判決
（八十四年度上訴字第六七九號，起訴案號：台灣台北地方法院檢察署八十二年度偵
字第七○五七號），提起上訴，本院判決如左：
    主  文
原判決關於甲○○部分撤銷，發回台灣高等法院。
    理  由
本件原判決認定上訴人甲○○與已判刑確定之孫國安原分別擔任中華航空公司（下簡
稱華航）台澎區貨運中心經理及貨運營業組營業員，均係為華航處理事務之人，上訴
人因收受中聯航空貨運代理股份有限公司（下簡稱中聯公司）勞力士錶及高爾夫球具
等物，乃與其下屬孫國安共同基於犯意聯絡，指示孫國安對於中聯公司之貨物給予特
別優惠，而意圖為中聯公司不法之利益，兩人即基於概括犯意，自民國（下同）八十
一年八月間起，至同年十月間止，在華航貨運營業組及貨運服務組，連續明知中聯公
司委託華航運送如原判決附表所示編號一至十一、十七、十九、廿四、廿五、廿六、
卅七之運單貨物，均未達重貨標準（即一立方呎之實際重量達八公斤以上）之貨物，
而由孫國安以在運單上，批註不實之重貨價格，或抽換不實之重貨清單後，在運單上
批註重貨優惠價格，孫國安並篡改電腦上之體積、重量等量，藉以矇混適用重貨優惠
價格，而登載不實內容於其業務上作成之文書，因而違背其任務，致生損害於華航，
犯罪手法、損害金額詳如原判決附表編號一至十一、十七、十九、廿四、廿五、廿六
、卅七所示，嗣事發後上訴人積極向中聯公司追索，華航公司與中聯公司達成和解，
由中聯公司支付華航新台幣（下同）一百三十五萬元等情。因而撤銷第一審關於上訴
人部分之判決，改判論處上訴人共同連續為他人處理事務，意圖為第三人不法之利益
，而為違背其任務之行為，致生損害於本人之財產罪刑，固非無見。
惟查：(一)、科刑之判決書須將認定之犯罪事實詳記於事實欄，然後於理由內逐一說明
其憑以認定之證據，使事實與理由兩相一致，方為合法。倘事實欄已有及，而理由
內未加說明，是為理由不備，足以構成撤銷之原因。原判決事實欄記載共犯孫國安篡
改電腦上之體積、重量等量，藉以矇混適用重貨優惠價格云云。然證人即華航副總稽
察邱民權證稱：由電腦資料之電腦編號可知悉由何單位之電腦更改資料，八十一年八
月二十九日以前，係由華航台澎區貨運中心貨運營業組之電腦更改，同年月三十一日
以後，則由桃園中正機場貨運服務組之電腦更改（見一審卷(一)第四十三頁）。所述如
屬無訛，則在台北市華航貨運營業組工作之孫國安，何以能多次至桃園中正機場貨運
服務組篡改電腦資料﹖憑何證據證明電腦資料均為孫國安一人篡改﹖抑或另有共犯﹖
原判決俱未明，難謂無理由欠備之可議。(二)、有罪判決書之事實記載先後不一，或
事實認定與理由說明，互相齟齬，抑或事實認定與卷內之證據資料不相符合，均屬判
決之理由矛盾，其判決為當然違背法令。原判決事實欄記載上訴人與孫國安共同違背
其任務，致生損害於華航，經和解後之金額為一百三十五萬元。惟依原判決附表所示
編號一至十一、十七、十九、二十四、二十五、二十六、三十七所示（一審卷(一)第三
五○－三五二頁），因上訴人犯罪致華航損失之運費差額僅為三十萬二千四百六十八
元，其事實記載先後不一，何以有此差距，復未予說明，亦有未合。(三)、原判決理由
四說明謂無證據證明上訴人有原判決附表編號十二之犯行，惟又於該附表內載明編號
十二之運單（提單）之重貨清單，被共犯孫國安更換篡改。顯見其理由說明與事實記
載互生齟齬，而有理由矛盾之違誤。(四)、卷附邱民權所提出運單號碼0000000
0之運單，其上有批註不實之運價（見一審卷(一)第三六九、三七○頁），邱民權謂係
孫國安所批。實情究竟如何﹖如確係孫國安所為又涉嫌犯罪，是否為起訴效力所及，
原審未予審究明白，亦有未當。上訴意旨指摘原判決關於上訴人部分不當，尚非全無
理由，應認有發回更審之原因。又原判決所述不另為無罪諭知部分，基於審判不可分
之原則，應併予發回。末查本件雖係刑事訴訟法第三百七十六條第五款所列之案件，
惟於修正刑事訴訟法施行前，原得上訴於第三審法院，且已繫屬於法院，依刑事訴訟
法施行法第五條第一項規定，仍應依施行前之法定程序終結之，附此明。
據上論結，應依刑事訴訟法第三百九十七條、第四百零一條，判決如主文。
中      華      民      國    八十五    年      五      月    二十三    日
                              最高法院刑事第六庭
                                  審判長法官  董  明  霈
                                        法官  楊  商  江
                                        法官  賴  忠  星
                                        法官  陳  炳  煌
                                        法官  張  淳  淙
      右正本證明與原本無異
                                              書  記  官
中      華      民      國    八十五    年      五      月    二十七    日


司法院資訊處製作；財團法人民間司法改革基金會備份。
